臺灣高等法院高雄分院刑事判決　　　　　　　　　　九十一年度交上訴字第二五號
　　上訴人　臺灣屏東地方法院檢察署檢察官
　　上訴人
　　即被告　甲○○
右上訴人因被告業務過失致死案件，不服臺灣屏東地方法院九十年度交訴字第二號，
中華民國九十一年一月二十五日第一審判決（起訴案號：臺灣屏東地方法院檢察署八
十九年度偵字第五九八一號）提起上訴，本院判決如左：
    主  文
原判決撤銷。
甲○○從事業務之人，因業務上之過失致人於死，處有期徒刑貳月，如易科罰金，以
參佰元折算壹日，緩刑貳年。
    事  實
甲○○以駕駛箱型車載運檳榔為業，係從事業務之人；緣民國八十九年八月四日十九
時五十分許，天候雨，甲○○駕駛車號ＳＡ─○三六二號箱型車，由屏東縣萬丹鄉往
同縣潮州鎮方向，沿屏東縣萬丹鄉○○路內側車道行駛，途經「天娥湖理髮理髮院」
前無照明路段時，本應注意當時路況已因雨霧，致視線不清，自需注意車前狀況，隨
時採取必要安全措施，並減速慢行作隨時剎停之準備，而依當時情形又無不能注意之
情事，竟疏未注意，仍以時速約五十五公里速度行駛，適鍾新發酒後（送醫後經抽血
檢驗結果其血液中酒精濃度為276.1mg/dl，即相當於呼氣中酒精濃度1.38mg/l）騎乘
車號ＫＡＮ─二○三號重型機車，沿同路同方向行駛於同一內側車道內之前面，甲○
○因未注意車前狀況及未減速慢行並未保持可以隨時剎停之距離及作隨時剎停之準備
，致發現鍾新發所駕機車時，因剎車不及而自後追撞鍾新發所騎機車，鍾新發受撞後
人車倒地，經送醫後，鍾新發仍於八十九年八月九日上午七時二十分，因頭部外傷併
顱內出血不治死亡。甲○○於肇事後未被偵查犯罪之公務員發覺前，即撥打電話向員
警報案自首，嗣並接受裁判。案經台灣屏東地方法院檢察署檢察官相驗後簽分偵查起
訴。
    理  由
一、訊據被告甲○○固坦認有在右揭時、地發生車禍撞及鍾新發所騎機車，惟矢口否
    認有何過失，辯稱：被害人鍾新發受撞時，係將機車靜止停駐於快車道上；且案
    發時為夜間、天雨、該路段無照明設備；被害人又身著藍黑色上衣，未開機車後
    車燈，致其無法發現被害人云云。惟查：(一)前揭車禍肇事及被害人死亡之事實，
    除經被告坦認在卷外，復有道路交通事故調查報告表，照片七張、血液檢驗報告
    表（該表之病歷號碼核與卷附寶建醫院診斷證明書上之病歷號碼相符）及屍體相
    驗證明書各乙紙附卷可稽。(二)按汽車在同一車道行駛時，後車與前車之間應保持
    隨時可以剎停之距離；且汽車行駛時，駕駛人應注意車前狀況，隨時採取必要之
    安全措施，道路交通安全規則第九十四條第一、三項對此分別定有明文；且如因
    雨霧致視線不清時，應減速慢行，作隨時停車之準備，此不僅為吾人日常生活所
    當知，亦有同規則第九十三條第一項第三款（修正前為第四款）可資佐參，被告
    於前揭時、地駕車自應注意遵守上揭規定。查，本件肇事當時係夜間，無照明又
    下雨，視線不佳之情，業經被告迭次供陳在卷，並有道路交通事故調查表及照片
    數幀附卷可稽（相驗卷一０至一二頁），被告行經該路段，既有上開異於平日正
    常路況情事，自應特別注意車前狀況，既因雨霧而導致視線不清，則需隨時採取
    必要安全措施、減速慢行，並保持安全距離，並作隨時剎停之準備，此亦不因前
    方被害人係行駛當中或因酒意暫處於停止狀態而有不同，而依當時情形又無不能
    注意之情事，竟疏未減速慢行及作隨時剎停之準備，仍以時速約五十五公里之速
    度行駛（被告迭次自承及參以被害人機車被撞照片，相驗卷一一、一二、一三頁
    反面、原審卷六九頁、本院卷二八頁），致於五、六公尺前發現被害人所騎機車
    時，已剎車不及而自後撞及被害人機車，被告於本件車禍之發生有過失，實屬明
    甚；本件事故經送台灣省高屏澎區車輛行車事故鑑定委員會鑑定及送請台灣省車
    輛行車事故覆議鑑定委員會覆議結果，亦同上開見解而均認：被告「於雨夜駕駛
    自小客貨車，未保持安全距離追撞前車，為肇事原因」（即有過失），有台灣省
    高屏澎區車輛行車事故鑑定委員會高屏澎鑑字第八九一四五九號鑑定意見書及台
    灣省車輛行車事故覆議鑑定委員會八十九年十二月十三日府覆議字第八九二○九
    八號函附卷可憑（偵字五九八一號卷五至七頁四八頁）。上開過失肇事情節甚明
    ，被告聲請本件事故再送鑑定並查明被告所駕車輛之車燈於夜間無照明之雨天行
    駛，開近光燈可照射之正常距離為若干等情，即無必要。是被告辯稱：當天下雨
    ，路面無照明，被害人非行駛狀態，伊無法發現被害人，伊無過失云云，應不足
    採。又被害人受碰撞後人車倒地，經送醫後，仍於八十九年八月九日上午七時二
    十分，因頭部外傷併顱內出血不治死亡，足認被告之過失行為與被害人之死亡間
    具有相當因果關係。綜上所述，被告犯罪事證明確，過失犯行堪予認定。
二、被告平日駕駛箱型車載送檳榔為業，已據其自承在卷（相驗卷三頁背面），其為
    從事業務之人無訛。核被告所為係犯刑法第二百七十六條第二項之業務過失致死
    罪。被告供述肇事後曾撥打一一○電話報案等語，核與前開道路交通事故調查報
    告表報案人欄記載「甲○○」之姓名相符（相驗卷一０頁），自堪採信，其於警
    方到場處理時，亦同在配合調查，並坦認肇事，對於未發覺之罪自首並受裁判，
    應依刑法第六十二條前段規定，減輕其刑。又本件肇事路段係一快車道一慢車道
    ，已據道路交通事故調查報告表載明，被告係駕駛汽車行駛於內側快車道上，並
    無何違規行駛情事，詎被害人騎乘機慢車竟不依規定，擅自進入同一內側快車道
    上，導致本件肇事事故，被害人並因此致死亡，被告固應負其刑責，但依道路交
    通處罰條例第八十六條第二項規定，被告應減輕其刑。被告上開犯罪事證明確，
    原審法院對被告論罪科刑，固非無見。惟查：(一)雨天時，汽車燈光之照射距離較
    未下雨時為近，當為吾人日常生活易於認知，本件案發當天係雨天、無照明設備
    等情，原判決卻忽略中華汽車工業函文中已表明無法判斷原審來函所提狀況（即
    夜間無照明之雨天）時車輛燈光之最遠照射距離，仍逕依該函所附「配光試驗報
    告」中測定距離二十五公尺，而認被告「至少應於二十五公尺前即可發現前車」
    ，此一判決理由，自有未妥。(二)被告於快車道上依規定行駛，被害人不依規定騎
    乘機慢車，擅自進入快車道，致死亡，原審法院未依道路交通處罰條例第八十六
    條第二項規定減輕其刑，同有違誤。(三)被告已與被害人家屬達成和解，有和解書
    一份附卷可憑（本院卷六九頁），原審分未及審酌，未予供量刑參考，同有未合
    。被告上訴意旨否認犯罪及檢察官上訴意旨認原判決量刑過輕，均指摘原判決不
    當，固均無理由，但原判決既有上開可議之瑕疵，自應由本院撤銷改判。審酌本
    件案發當時係夜間、雨天、現場無照明，被害人竟身著藍黑色上衣不易查察，足
    見被告之過失情節相對較輕，且被害人酒後駕車及行駛於內車道亦有相當程度較
    重之與有過失，犯後被告已賠償被害人家屬，犯後態度良好等一切情狀，爰從輕
    量處如主文第二項所示之刑，並諭知易科罰金之折算標準。被告前未曾受有期徒
    刑以上刑之宣告，有卷附臺灣高等法院被告全國前案紀錄表可按，犯後且已與被
    害人家屬達成和解，實質賠償其損害，有和解書在卷足據，經此偵審程序，當知
    所警惕，而無再犯之虞，所宣告之刑以暫不執行為當，爰併諭知緩刑二年，以啟
    自新。又被告行為後，原刑法第四十一條易科罰金之規定，已經立法院修正將其
    適用範圍擴大至最重本刑五年以下有期徒刑之罪，並於九十年一月十日由總統公
    布施行，而於同年月十二日生效，爰依新修正之刑法第四十一條第一項規定，併
    諭知易科罰金。
據上論斷，應依刑事訴訟法第三百六十九條第一項前段、第三百六十四條、第二百九
十九條第一項前段，刑法第二百七十六條第二項、第六十二條前段、第四十一條第一
項前段，第七十四條第一款，道路交通處罰條例八十六條第二項，罰金罰鍰提高標準
條例第一條前段、第二條，判決如主文。
本案經檢察官沈紹嘉到庭執行職務。
中    華    民    國        九十一      年      四      月     三十     日
                              臺灣高等法院高雄分院刑事第八庭
                                  審判長法官  郭雅美
                                        法官  張盛喜
                                        法官  洪兆隆
右正本證明與原本無異。
如不服本判決應於收受本判決後十日內向本院提出上訴書狀，其未述上訴理由者，
並得於提起上訴後十日內向本院補提理由書狀（均須按他造當事人之人數附繕本)「
切勿逕送上級法院」。
                                      書記官  吳福連
中    華    民    國        九十一      年      五      月      三      日
附錄本判決論罪科刑法條：
刑法二百七十六條第二項
從事業務之人，因業務上之過失犯前項之罪者，處五年以下有期徒刑或拘役，得併科
三千元以下罰金。
                                                                      Ｈ
